臺灣橋頭地方法院刑事判決　
111年度訴字第69號
公  訴  人  臺灣橋頭地方檢察署檢察官        
被      告  許冠澤
指定辯護人  本院公設辯護人李佩娟
上列被告因違反毒品危害防制條例案件，經檢察官提起公訴（11
0年度偵字第13654號），本院判決如下：
    主  文
許冠澤販賣第二級毒品，處有期徒刑貳年。扣案如附表編號一所
示之物沒收，未扣案販賣毒品所得新臺幣伍佰元沒收，於全部或
一部不能沒收或不宜執行沒收時，追徵其價額。
    事  實
一、許冠澤明知甲基安非他命為毒品危害防制條例列管之第二級
    毒品，未經許可不得販賣，竟基於販賣第二級毒品以營利之
    犯意，於民國110年10月6日16時46分許，以附表編號1所示
    手機使用通訊軟體messenger與友人蔡○○聯絡毒品交易事宜
    後，於同日22時30分許至蔡○○位於高雄市○○區○○路000號住
    處，交付重量不詳第二級毒品甲基安非他命1包給蔡○○，蔡○
    ○當場給付新臺幣(下同)500元而完成交易。於同日23時許，
    許冠澤騎乘車號000-0000號普通重型機車搭載蔡○○出門，適
    因警方攔查其2人，並經其等同意搜索，扣得許冠澤所有如
    附表編號1所示之物，因而查獲上情。
二、案經高雄市政府警察局小港分局報告臺灣橋頭地方檢察署檢
    察官偵查起訴。
    理  由
一、本判決以下所引用之傳聞證據，公訴人、被告許冠澤及其辯
    護人於本院審理時，均明示同意有證據能力（見本院訴字卷
    第320頁），且未於言詞辯論終結前聲明異議，本院審酌上
    開傳聞證據作成時，並無不法之情事，認為適當，依刑事訴
    訟法第159條之5第2項規定，自有證據能力，均得為證據。
    其餘本件所憑認定被告犯罪事實之各項非供述證據，查無違
    反法定程序取得之情，依同法第158 條之4 規定反面解釋，
    均有證據能力。至被告之辯護人爭執被告警詢之自白無證據
    能力部分(見本院訴字卷第320頁），然因本院並未引用該證
    據，故不贅述此部分之證據能力。
二、認定事實所憑之證據及理由 
　　㈠上開犯罪事實，業據被告於偵查及本院審理時均坦承不諱
      （見偵卷第13至15頁、本院訴字卷第314頁），核與證人
      蔡○○於警詢、偵查及本院審理時之供述相符，（見警卷第
      21至27頁、偵卷第5至7頁、本院訴字卷第301至314頁）並
      有被告與證人蔡○○之通訊軟體對話紀錄翻拍擷圖、自願受
      搜索同意書、高雄市政府警察局小港分局搜索扣押筆錄、
      扣押物品目錄表、現場照片、扣案物照片、扣押物品清單
      在卷可稽（見警卷第35至39、43至53、57至63、77至85頁
      、偵卷第55至57頁），復有如附表編號1所示行動電話1支
      扣案可佐。
　　㈡而證人蔡○○與被告完成交易後旋即在其住處施用其向被告
      購得之第二級毒品甲基安非他命，為其於警詢時供陳在卷
      （見警卷第24頁），而證人蔡○○於同日23時50分許經警採
      尿送驗，經檢驗結果為安非他命類陽性反應，有高雄市政
      府小港分局111年4月7日高市警港分偵字第11170958000號
      函暨檢附之毒品案嫌疑人尿液代碼與姓名對照表、正修科
      技大學超微量研究科技中心110年11月3日尿液檢驗報告(R
      00-0000-000)可證（見本院訴字卷第89至92頁），可認被
      告所販賣之物確為第二級毒品甲基安非他命無訛。
　　㈢證人蔡○○於警詢中證稱：係以500元之價格向被告購買第二
      級毒品甲基安非他命，有將500元交給被告等語（見警卷
      第24、25頁）；於偵查中證稱：被告拿500元的量給我，
      我拿現金500元給他等語(見偵卷第6頁)；於本院審理時則
      證稱：應該是有給被告至少600元，有無到800元忘記了等
      語（見本院訴字卷第308、309頁），又改證稱：是給被告
      5張100元的鈔票跟一些零錢 ，零錢好像70、80元，拿到
      的毒品是超過500元的量等語（見本院訴字卷第309、310
      頁）。是蔡○○上開供述雖略有瑕疵，惟其就有給付價金並
      取得毒品等節，證述前後一致，亦不能因該細節之稍有出
      入，遽認其之陳述均非可採。然證人蔡○○供述就實際給付
      之價金數額、所取得毒品數量等節，既然有上述瑕疵，被
      告亦稱忘記證人蔡○○所給之金額等語（見本院訴字卷第32
      1頁），基於罪疑有利被告之法理，爰認定證人蔡○○實際
      交付之價金為500元，所取得之毒品亦為價值500元之份量
      。
　　㈣販賣毒品本無一定價格，各次買賣之價格，當亦各有差異
      ，隨供需雙方之資力、關係之深淺、需求之數量、貨源之
      充裕與否、販賣者對於資金之需求如何及殷切與否，以及
      政府查緝之態度，進而為各種不同之風險評估，而為機動
      性之調整，是其價格標準，自非一成不變，且販賣者從各
      種「價差」或「量差」或係「純度」謀取利潤方式，或有
      差異，然其所圖利益之非法販賣行為目的，則屬相同，並
      無二致。衡以近年來毒品之濫用，危害國民健康與社會安
      定日益嚴重，治安機關對於販賣或施用毒品之犯罪行為，
      無不嚴加查緝，各傳播媒體對於政府大力掃毒之決心亦再
      三報導，已使毒品不易取得且物稀價昂，苟被告於有償買
      賣毒品之交易過程中無利可圖，實無甘冒被取締移送法辦
      判處重刑之危險而平白從事毒品買賣之理，是被告本案所
      犯應係出於營利之意圖，應堪認定。
　　㈤綜上所述，被告所為之任意性自白與事實相符。本件事證
      明確，被告販賣第二級毒品犯行堪予認定，應依法論科。
三、論罪科刑
　　㈠核被告所為，係犯毒品危害防制條例第4條第2項之販賣第
      二級毒品罪。被告販賣前持有第二級毒品之低度行為，為
      其販賣之高度行為所吸收，不另論罪。
　　㈡減輕部分
　　　⒈被告就上開犯行於偵查及本院審理時均坦承犯行，已如
        前述，依毒品危害防制條例第17條第2項規定，減輕其
        刑。
　　　⒉按犯毒品危害防制條例第4 條至第8 條、第10條或第11
        條之罪，供出毒品來源，因而查獲其他正犯或共犯者，
        減輕或免除其刑，同條例第17條第1項定有明文。按所
        謂「因而查獲」之「查獲」係屬偵查機關之權限，而查
        獲之「屬實」與否，則為法院職權認定之事項，應由法
        院做最後審查並決定其真實性。換言之，「查獲」與「
        屬實」應分別由偵查機關及事實審法院分工合作，即對
        於被告揭發或提供毒品來源之重要線索，應交由相對應
        之偵查機關負責調查核實，而法院原則上不問該被舉發
        案件進行程度如何，應根據偵查機關已蒐集之證據綜合
        判斷有無「因而查獲」之事實(最高法院110年度台上字
        第4796、4797、4798號判決意旨參照)。經查：
　　　　⑴被告於警詢時供稱：我販賣給蔡○○的甲基安非他命，
          是我於110年10月6日20時許在花○○住處向其購買的等
          語（見警卷第11頁），於偵查中則稱：賣給蔡○○的毒
          品，是跟花○○買來的。買來的時候就已經裝好了，我
          直接把那一包賣給蔡○○等語（見偵卷第14頁）。是被
          告於警偵中均供稱係於110年10月6日20時許向上游花
          ○○取得第二級毒品甲基安非他命後，於同日22時30分
          許轉售證人蔡○○。
　　　　⑵查花○○因於110年10月6日夜間，在其住處無償提供重
          量不詳之甲基安非他命與被告施用而犯轉讓禁藥罪，
          經臺灣高雄地方法院111年度審訴字第434號判決判處
          有期徒刑6月，有該判決1份可考（見本院訴字卷第29
          1至293頁）。該案查獲經過為臺灣橋頭地方檢察署因
          被告上開於警偵中之供述而開始追查上游，惟因無管
          轄權而移轉臺灣高雄地方檢察署，再經該署檢察官分
          別傳訊花○○及被告，花○○亦坦承於被告指述時間、地
          點，轉讓重量不詳之甲基安非他命給被告，檢察官並
          參酌被告與花○○之臉書通訊軟體對話紀錄後，據以起
          訴，經本院職權調閱花○○違反藥事法案件全卷確認無
          誤，並有臺灣橋頭地方檢察署毒品案件追查上手填製
          表可考。
　　　　⑶本院審諸花○○被訴事實與被告本案被訴事實之時序相
          連，毒品品項亦屬一致，可認兩案有緊密關聯，且臺
          灣橋頭地方檢察署、臺灣高雄地方檢察署發動偵查之
          依據為被告於警偵中之供述，事後確實查獲花○○轉讓
          禁藥之犯行，即應依毒品危害防制條例第17條第1項
          規定減輕其刑。至被告雖於警偵中供稱係向花○○購買
          第二級毒品甲基安非他命，雖因販賣部分事證不足而
          僅認定轉讓禁藥，但就被告係向花○○取得第二級毒品
          甲基安非他命乙節，即花○○為被告毒品來源一事實無
          影響。爰依刑法第70條、第71條第2項規定，先依毒
          品危害防制條例第17條第2項減輕後，再依同條例第1
          7條第1 項遞減輕之。
　　　　⑷承辦員警雖均表示未因被告供述而查獲其上游花○○等
          語，有高雄市政府警察局刑事警察大隊111年11月28
          日高市警刑大偵17字第11173231400號函、高雄市政
          府警察局小港分局111年10月22日高市警港分偵字第1
          1173123200號函暨職務報告、111年11月27日高市警
          港分偵字第11173506700號函暨職務報告、本案公務
          電話紀錄可參（見本院訴字卷第245、267、363、364
          、369頁），惟本院依職權認定被告供述上游後，偵
          查機關有因而查獲之情屬實已如前述，承辦員警此部
          分函覆容有誤會，併此說明。
　　㈢審酌被告明知販賣毒品之行為，向為政府所嚴厲查禁，為
      獲取不法利益，販賣第二級毒品甲基安非他命，助長毒品
      擴散，不僅戕害國民身心健康，亦滋生其他犯罪可能；惟
      念被告於警偵中坦承犯行，本院準備程序時一度否認，但
      終能於本院審理時坦承犯行之態度，兼衡被告販賣毒品之
      數量、販賣毒品之價金，暨被告自述國中肄業、入監前職
      業工、月收入約2萬8,000元，家庭經濟狀況尚可、身體狀
      況良好等語（見本院訴字卷第324頁），及其犯罪之動機
      、手段等一切情狀，量處如主文所示之刑。
四、沒收
　　㈠扣案如附表編號1之行動電話1支，係被告所有供其販毒聯
      絡使用，業據被告供明在卷（見本院訴字卷第322頁），
      應依毒品危害防制條例第19條第1項規定宣告沒收之。
　　㈡按犯罪所得，屬於犯罪行為人者，沒收之；前二項之沒收
      ，於全部或一部不能沒收或不宜執行沒收時，追徵其價額
      ，刑法第38條之1第1項前段、第3項定有明文。購毒者蔡○
      ○有給付價金500元，業經認定如前，雖未扣案，仍應依刑
      法第38條之1第1項前段、第3項規定，於被告販賣第二級
      毒品罪刑項下宣告沒收，且於全部或一部不能沒收或不宜
      執行沒收時，追徵其價額。　　　
　　㈢其餘扣案之甲基安非他命2包、玻璃球吸食器1顆，為被告
      施用毒品所用，業經其供述在卷（見本院訴字卷第322頁
      ），卷內亦無證據顯示上開物品與被告本案犯行有何關聯
      ，爰均不宣告沒收，應由檢察官另為適法處理。　
據上論斷，應依刑事訴訟法第299條第1項前段，判決如主文。
本案經檢察官陳俊宏提起公訴，檢察官陳登燦到庭執行職務。
中　　華　　民　　國　　111 　年　　12　　月　 20 　　日
                  刑事第二庭    審判長法　官  黃右萱
　　　　　　　　　
　　　　　　　　　                    法  官  方佳蓮
　　　　　　　　　
                     　　　　　　　　 法  官  王奕華
以上正本證明與原本無異。
如不服本判決應於收受判決後 20 日內向本院提出上訴書狀，並
應敘述具體理由。其未敘述上訴理由者，應於上訴期間屆滿後20
 日內向本院補提理由書 (均須按他造當事人之人數附繕本)「切
勿逕送上級法院」。
中　　華　　民　　國　　111 　年　　12　　月　 20 　　日
                                      書記官  莊琬婷
附錄法條：
毒品危害防制條例第4條第2項
製造、運輸、販賣第二級毒品者，處無期徒刑或10年以上有期徒
刑，得併科新臺幣1千5百萬元以下罰金。
附表：
編號 扣案物品名稱 數量 備註 1 iphone手機1支(IMEI：00000000000000，無SIM卡) 1支 依毒品危害防制條例第19條第1項規定宣告沒收 2 甲基安非他命 2包 不予沒收 3 玻璃球吸食器 1顆 不予沒收